【裁判字號】    90,訴,2569
【裁判日期】    900606
【裁判案由】    清償借款
【裁判全文】
臺灣台北地方法院民事裁定  九十年度訴字第二五六九號
    原      告  中興商業銀行股份有限公司
    法定代理人  潘隆政
                          送達.
    被      告  乙○○
                甲○
右當事人間清償借款事件，本院裁定如左：
    主      文
本件移送臺灣高雄地方法院。
    理      由
一、按訴之全部或一部，法院認為無管轄權者，依原告聲請或依職權以裁定移送於其
    管轄法院，民事訴法第二十八條第一項定有明文。又依同法第二十四條規定：「
    當事人得以合意定第一審管轄法院。但以關於由一定法律關係而生之訴訟為限。
    前項合意，應以文書證之。」。
二、本件原告係本於消費借貸及連帶保證之法律關係有所請求而涉訟，兩造業已於約
    定書第十一條合意以原告總行所在地法院為第一審管轄法院。經查，原告總行所
    在地位於「高雄市苓雅區○○○路三十號一至七樓及地下一、二樓」，有公司基
    本資料查詢足按，為臺灣高雄地方法院轄區。是自應由兩造合意管轄法院之臺灣
    高雄地方法院管轄。茲原告向無管轄權之本院起訴，顯係違誤。應依職權將本件
    移送於該管轄法院。
三、又按民事訴訟法總則之規定於督促程序，亦有其適用，先予說明。其次，就連帶
    債務人中之一人所生之事項，如屬民法第二百七十四條至第二百七十八條所定事
    項或契約另有訂定者，對他債務人亦生效力（民法第二百七十九條）；從而，連
    帶債務人共同被訴時，如債務人中之一人提出前開非基於個人關係之抗辯並有理
    由者，對於共同被告之各債務人即屬必須合一確定，應適用民事訴訟法第五十六
    條第一項之規定（最高法院三十三年上字第四八一○號判例參照）。又民事訴訟
    法第五十六條第一項第一款所謂共同訴訟人中一人之行為，有利益於共同訴訟人
    或不利益於共同訴訟人，係指於行為當時，就形式上觀之有利或不利於共同訴訟
    人而言，非指經法院審理結果，有利者其效力及於共同訴訟人，不利者其效力不
    及於共同訴訟人而言（最高法院五十二年臺上字第一九三○號判例參照）。經查
    ，原告對被告聲請發給支付命令，被告乙○○則以其於民國九十年一月九日仍有
    繼續還款，無原告所主張之僅繳息至八十九年十一月二十四日情事為理由異議。
    此核屬以非基於個人關係之抗辯，對於支付命令提出異議之情，是對於督促程序
    中之全體債務人即被告等乃屬必須合一確定。故應認本件債務人即被告乙○○之
    異議行為，有利益於其他債務人即被告甲○，其異議之效力及於全體，附此敘明
    。
四、依首開法條裁定如主文。
中      華      民      國    九十      年      六      月      六      日
                              民事第三庭法      官  賴錦華
右為正本係照原本作成
如對本裁定抗告須於裁定送達後十日內向本院提出抗告狀
中      華      民      國    九十      年      六      月      十一    日
                                        法院書記官  葛映嵐


司法院資訊處製作；財團法人民間司法改革基金會備份。
